【裁判字號】    98,訴,92
【裁判日期】    980311
【裁判案由】    返還借款
【裁判全文】
臺灣臺南地方法院民事判決                98年度訴字第92號
原      告  甲○○
                        號
訴訟代理人  蔡信泰律師
被      告  乙○○
上列當事人間請求返還借款事件，經本院於民國98年2月25日言
詞辯論終結，判決如下：
    主  文
被告應給付原告新台幣參佰伍拾萬元及自民國九十七年十二月十
七日起至清償日止，按週年利率百分之五計算之利息。
訴訟費用新台幣參萬伍仟陸佰伍拾元由被告負擔。
本判決於原告以新台幣壹佰壹拾陸萬元供擔保後，得假執行。
    事實及理由
一、原告起訴主張：
（一）被告係原告之夫鄭連從之同宗族姻親，於84年8月間知原
      告之夫死亡，可領得保險金、勞保金等款項即向原告借款
      花用，陸續借款共計新台幣（下同）350萬元，雖經原告
      多次追討，被告以拖延方式作為應付，原告不得已於96年
      11月30日要求被告開立三張本票（面額100萬元2張、150
      萬元1張）及借款證書乙紙交予原告保管，惟被告迄未還
      款。
（二）被告以買賣方式，於89年4月30日將坐落於台南市○○區
      ○○段292-2地號、面積83.39平方公尺土地及其上三層樓
      鋼筋混凝土造房屋乙棟所有權移轉登記為原告所有，並於
      91年11月19日再變更新光人壽保險股份有限公司為貸款人
      ，致原告於92年1月13日起至今止，一直向新光人壽保險
      股份有限公司繳交該房屋貸款本金及利息。其實被告所欠
      銀行之貸款，仍由原告負責繳交，所以被告所欠原告之金
      額，估算不止350萬元，因為被告有立借據為證，所以原
      告請求被告返還借款350萬元。爰依消費借貸契約之法律
      關係，提起本件訴訟。
（三）並聲明：請求判決如主文第1項所示，並以供擔保為條件
      之假執行宣告。
二、被告則辯稱：
（一）被告承認有欠原告350萬元，但是有房子給原告，原告所
      有房屋坐落的土地原為被告所有，與建設公司合建，沒有
      辦法付貸款，之後土地及房屋過戶給原告，由原告清償房
      屋的貸款，系爭借款證書是在房屋過戶後才寫的。被告欠
      原告的錢並沒有350萬元這麼多。因為被告父親剛過世，
      被告不想與原告吵鬧，所以才寫系爭借款證書。
（二）並聲明：駁回原告之訴。
三、原告主張之事實，已據其提出本票3件、借款證書1件為（附
    於本院促字卷內），核屬相符，被告對向原告借款及上開本
    票及借款證書之真正不爭執，惟以前揭情詞置辯。經查：
（一）「請求履行債務之訴，原告就其所主張債權發生原因之事
      實，固有舉證之責任，若被告自認此項事實而主張該債權
      已因清償而消滅，則清償之事實，應由被告負舉證之責任
      ，此觀民事訴訟法第277條之規定自明。」最高法院28年
      上字第1920號著有判例可資參照。
（二）按被告對原告主張陸續出借伊款項，並因被告無能力清償
      原被告所有坐落安南區房屋貸款，乃將該房屋讓與原告並
      由原告繳納利息一情不爭執，徵之系爭房屋係於89年5月
      26日辦理所有權移轉登記予原告，有土地謄本1件附卷可
      稽，而借款證書之書立日期為96年11月30日，本票之發票
      日亦同為96年11月30日，果如被告所稱以系爭房屋抵償，
      借款餘額不足350萬元云云，則何以書立在過戶後之借款
      證書仍載：「借用金額：新台幣350萬元整，：：借用人
      確實借到前記金額屬實」，對於以房屋貸款抵償一事並無
      任何之註記，甚而被告仍同時簽發同額之本票交付原告以
      為憑證，況衡諸常情，兩造若有以房屋抵償系爭借款之合
      意，自應就抵償之金額即範圍為會算，或加以記載，惟被
      告亦未能就債務已因抵償而部分消滅有利於己之事實提出
      證明，所辯自不足採，綜上證據調查之結果應堪信原告之
      主張為真實。
四、從而，原告依消費借貸契約之法律關係請求被告給付借款
    350萬元，及自支付命令聲請狀繕本送達之翌日即97年12月
    17日起至清償日止，按週年利率百分之5計算之利息，為有
    理由，應予准許。並依同法第87條第1項確定訴訟費用額（
    即裁判費35,650元）如主文第2項所示。
五、原告陳明願供擔保以代釋明聲請宣告假執行，核無不合，爰
    酌定相當擔保金額，准予宣告假執行。
六、結論：本件原告之訴為有理由，依民事訴訟法第78條、第87
    條第1項、第390條第2項，判決如主文。
中    華    民    國    98    年    3     月    11    日
                  民事第一庭    法  官  周素秋
以上正本係照原本作成。
如對本判決上訴，須於判決送達後20日內向本院提出上訴狀。
中    華    民    國    98    年    3     月    11    日
                                書記官  洪育祺


司法院資訊處製作；財團法人民間司法改革基金會備份。
